【裁判字號】    97,訴,3466
【裁判日期】    971226
【裁判案由】    違反毒品危害防制條例
【裁判全文】
臺灣彰化地方法院刑事判決              97年度訴字第3466號
公  訴  人  臺灣彰化地方法院檢察署檢察官
被      告  甲○○
上列被告因違反毒品危害防制條例案件，經檢察官提起公訴（97
年度毒偵字第4259號、第4347號），本院依簡式審判程序判決如
下：
    主  文
甲○○施用第一級毒品，累犯，處有期徒刑拾月；又施用第二級
毒品，累犯，處有期徒刑陸月，扣案之玻璃球壹個沒收；又施用
第二級毒品，累犯，處有期徒刑陸月。應執行有期徒刑壹年柒月
，扣案之玻璃球壹個沒收。
    事   實
一、甲○○前於民國95年間，因違反家庭暴力防治法案件，經本
    院以95年度斗簡字第350號判決判處有期徒刑5月確定，並於
    96年1月29日易科罰金執行完畢。另其曾因施用毒品案件，
    經本院以96年度毒聲字第345號裁定送勒戒處所施以觀察、
    勒戒後，認無繼續施用毒品之傾向，於96年9月19日執行完
    畢釋放，並由臺灣彰化地方法院檢察署檢察官以96年度毒偵
    字第2969號為不起訴處分確定。詎仍不知悔改，於前揭觀察
    、勒戒執行完畢釋放後5年內，復基於施用第一級毒品海洛
    因之犯意，於97年10月6日22時許，在其位於彰化縣田尾鄉
    ○里村○○路○段112號住處，以將海洛因摻入香菸點燃吸食
    之方式，施用第一級毒品海洛因1次。其另分別基於施用第
    二級毒品甲基安非他命之犯意，先後於(1)97年10月5日20時
    許及(2)97年10月6日22時許，在其上開住處，以將甲基安非
    他命置於玻璃球內以火燒烤吸食其煙霧之方式，施用第二級
    毒品甲基安非他命各1次。嗣分別於：(一)97年10月7日13時30
    分許，為警在彰化縣埤頭鄉○○村○○路8號盤查查獲，並
    扣得其所有供其施用毒品甲基安非他命之玻璃球1個，且經
    警採集其尿液送驗，結果呈甲基安非他命陽性反應；(二)97年
    10月9日14時許，因另案為警緝獲，而於其上開(2)所示施用
    甲基安非他命之犯罪未為有偵查權限之機關發覺前，即主動
    向員警自首前開犯行，並接受裁判，且經警採尿送驗後，結
    果呈嗎啡及甲基安非他命陽性反應，而悉上情。
二、案經彰化縣警察局北斗分局及員林分局報告臺灣彰化地方法
    院檢察署檢察官偵查起訴。
    理   由
一、本案被告甲○○所犯係死刑、無期徒刑、最輕本刑為3年以
    上有期徒刑以外之罪，其於準備程序就前揭被訴事實為有罪
    之陳述，經受命法官告知簡式審判程序之旨，並聽取其與公
    訴人之意見後，本院認無不得或不宜改依簡式審判程序進行
    之處，爰依刑事訴訟法第273條之1第1項、第284條之1，裁
    定本案由受命法官獨任進行簡式審判程序，合先敘明。
二、訊據被告甲○○對於上開事實坦承不諱，且被告於97年10月
    7日14時32分許為警採集之尿液，經送詮昕科技股份有限公
    司檢驗結果，呈甲基安非他命陽性反應，另被告於97年10月
    9日14時許為警採集之尿液，經送詮昕科技股份有限公司檢
    驗結果，呈嗎啡及甲基安非他命陽性反應等情，此有彰化縣
    警察局北斗分局、員林分局委託檢驗尿液代號與真實姓名對
    照認證單各1紙及詮昕科技股份有限公司出具之濫用藥物尿
    液檢驗報告2紙在卷可稽，復有玻璃球1個扣案可佐，足徵被
    告之任意性自白與事實相符，可以採信。又被告曾因施用毒
    品案件，經本院以96年度毒聲字第345號裁定送勒戒處所施
    以觀察、勒戒後，認無繼續施用毒品之傾向，於96年9月19
    日執行完畢釋放，並由臺灣彰化地方法院檢察署檢察官以96
    年度毒偵字第2969號為不起訴處分確定，有臺灣高等法院被
    告前案紀錄表及臺灣彰化地方法院檢察署刑案資料查註紀錄
    表各1份在卷可參，本案事證明確，被告於觀察、勒戒執行
    完畢釋放後，5年內再犯本件施用第一、二級毒品之犯行，
    洵堪認定，應予依法論科。
三、查海洛因、甲基安非他命分別係毒品危害防制條例第2條第2
    項第1款、第2款所稱之第一級、第二級毒品，依法均不得持
    有、施用。故核被告所為，係犯毒品危害防制條例第10條第
    1項之施用第一級毒品罪及同條第2項之施用第二級毒品罪。
    被告為施用毒品海洛因、甲基安非他命而持有之低度行為，
    各為其施用之高度行為所吸收，均不另論罪。被告所犯上開
    1次施用第一級毒品及2次施用第二級毒品3罪間，犯意各別
    ，行為互殊，應予分論併罰。被告前於95年間，因違反家庭
    暴力防治法案件，經本院以95年度斗簡字第350號判決判處
    有期徒刑5月確定，並於96年1月29日易科罰金執行完畢等情
    ，有臺灣彰化地方法院檢察署刑案資料查註紀錄表、臺灣高
    等法院被告前案紀錄表各1份在卷可考，其於5年以內故意再
    犯本件有期徒刑以上之3罪，均為累犯，應各依刑法第47條
    第1項之規定加重其刑。另按刑法第62條所謂「發覺」，固
    非以有偵查犯罪職權之機關或人員確知其人犯罪無誤為必要
    ，而於對其發生嫌疑時，即得謂為已發覺；但此項對犯人之
    嫌疑，仍須有確切之根據得為合理之可疑者，始足當之，若
    單純主觀上之懷疑，要不得謂已發生嫌疑（最高法院72年臺
    上字第641號判例意旨參照）。本件有關被告涉犯上開事實
    欄一(2)所示施用第二級毒品甲基安非他命之犯行，被告係因
    另案為警緝獲，雖當場無具體事證足資證明被告確實涉有施
    用甲基安非他命之上開犯行，被告仍同意採尿送驗，惟在尚
    未知悉檢驗結果，而被告外觀亦無何特徵足以顯現其係現行
    犯或準現行犯之情形下，被告即在警員製作筆錄時主動向彰
    化縣警察局員林分局警備隊警員自首其施用第二級毒品甲基
    安非他命之犯行（詳見97年10月9日警局調查筆錄），足認
    被告確係在警員未發現有確切之根據得為合理之懷疑前，即
    主動供述其施用第二級毒品甲基安非他命，是被告對於未發
    覺之施用第二級毒品罪自首而接受裁判，爰依刑法第62條前
    段規定，就被告所犯上開事實欄一(2)所示施用第二級毒品罪
    部分減輕其刑，並與前開累犯加重規定，依法先加重後減輕
    之。爰審酌被告曾因施用毒品經執行觀察、勒戒後，猶未能
    深切體認毒品危害己身之鉅，及早謀求脫離毒害之道，反而
    伺機再犯，未見有何收斂、警惕之意，無視於毒品對於自身
    健康之戕害及國家對於杜絕毒品犯罪之禁令，自有使其接受
    相當時期監禁以敦化性情之必要，惟念及被告於本院審理時
    尚能坦承犯行，且施用毒品固戕害個人健康至深，然就他人
    權益之侵害仍屬有限，及其犯罪之動機、目的、手段、智識
    程度等一切情狀，分別量處如主文所示之刑，並定其應執行
    之刑，以示懲儆。扣案之玻璃球1個，係被告所有供其施用
    毒品甲基安非他命所用之物，業經被告供明在卷，爰依刑法
    第38條第1項第2款之規定宣告沒收。
據上論斷，應依刑事訴訟法第273條之1第1項、第299條第1項前
段，毒品危害防制條例第10條第1項、第2項，刑法第11條前段、
第47條第1項、第62條前段、第51條第5款、第38條第1項第2款，
判決如主文。
本案經檢察官陳茂榮到庭執行職務。
中    華    民    國    97    年    12    月    26    日
                  刑事第二庭          法  官  尚安雅
以上正本證明與原本無異。
如不服本判決，應於收受判決後10日內向本院提出上訴書狀，並
應敘述具體理由；其未敘述上訴理由者，應於上訴期間屆滿後20
日內向本院補提理由書（均須按他造當事人之人數附繕本「切勿
逕送上級法院」）。
中    華    民    國    97    年    12    月    31    日
                                      書記官  陳文俊
附錄本案論罪科刑法條全文：
毒品危害防制條例第10條
施用第一級毒品者，處 6 月以上 5 年以下有期徒刑。
施用第二級毒品者，處 3 年以下有期徒刑。


司法院資訊處製作；財團法人民間司法改革基金會備份。
